ACORDAO-COMPLETO-2574024

ACÓRDÃO 239/2023 ATA 6/2023 - PLENÁRIO

VISTOS, relatados e discutidos estes autos de recurso de revisão interposto pelo Sr. Edson Luiz de Oliveira contra o Acórdão 7961/2021-TCU-Segunda Câmara;
ACORDAM os Ministros do Tribunal de Contas da União, reunidos em sessão da Plenário, ante as razões expostas pelo Relator, em:
9.1. conhecer do recurso de revisão, por atender aos requisitos de admissão dispostos no art. 35 da Lei 8.443/1992, para, no mérito, negar-lhe provimento;
9.2. notificar o recorrente da presente decisão.

Recurso de revisão interposto contra acórdão que julgou irregulares as contas do responsável, imputou-lhe o débito apurado e aplicou-lhe multa, em razão da impugnação parcial das despesas realizadas com recursos repassados no âmbito do Plano de Implementação do Projovem Trabalhador - Juventude Cidadã.

Município de Bragança/PA.

3. Recorrente: Edson Luiz de Oliveira (XXX.139.232-XX).

13.1. Ministros presentes: Bruno Dantas (Presidente), Walton Alencar Rodrigues, Benjamin Zymler, Augusto Nardes, Aroldo Cedraz, Vital do Rêgo (Relator), Jorge Oliveira e Antonio Anastasia.
13.2. Ministro-Substituto convocado: Augusto Sherman Cavalcanti.
13.3. Ministros-Substitutos presentes: Marcos Bemquerer Costa e Weder de Oliveira.

VITAL DO RÊGO

Ministro Raimundo Carreiro.

Adoto como relatório a instrução de mérito elaborada pelo auditor da então Secretaria de Recursos (peça 115) , a qual contou com a anuência dos dirigentes da unidade técnica (peças 116 e 117) e do Ministério Público junto ao TCU (peça 118) , a seguir transcrita com os ajustes de forma apenas:
INTRODUÇÃO
1.	Trata-se de recurso de revisão interposto por Edson Luiz de Oliveira (peças 98-108) contra o Acórdão 7961/2021-TCU-Segunda Câmara (peça 65) , de relatoria do Ministro Raimundo Carreiro, vazado nos seguintes termos:
9.1 considerar revel o responsável Edson Luiz de Oliveira, para todos os efeitos, dando-se prosseguimento ao processo, com fulcro no art. 12, § 3º, da Lei 8.443, de 16 de julho de 1992; 
9.2 excluir o Instituto Nacional de Desenvolvimento Profissional do rol de responsáveis; 
9.3 julgar irregulares, nos termos dos arts. 1º, inciso I, 16, inciso III, alíneas "b" e "c", da Lei nº 8.443, de 1992, c/c os arts. 19 e 23, inciso III, da mesma Lei, as contas do responsável Edson Luiz de Oliveira, condenando-o ao pagamento das importâncias discriminadas, atualizadas monetariamente e acrescidas dos juros de mora calculados a partir das datas discriminadas até a data da efetiva quitação do débito, fixando-lhe o prazo de quinze dias, para que comprove o recolhimento das referidas quantias aos cofres do Tesouro Nacional, nos termos do art. 23, inciso III, alínea "a", da Lei nº 8.443, de 1992, c/c o art. 214, inciso III, alínea "a", do Regimento Interno; 
	Data de ocorrência
	Valor histórico (R$) 

	29/10/2010
	42.207,38

	20/5/2010
	340.000,00

	5/11/2010
	380.000,00

	30/11/2010
	54.200,00

9.4 aplicar ao responsável Edson Luiz de Oliveira, a multa prevista no art. 57 da Lei nº 8.443, de 1992, c/c o art. 267 do Regimento Interno, no valor de R$ 50.000,00 (cinquenta mil reais) , fixando-lhe o prazo de quinze dias, a contar da notificação, para que comprove, nos termos do art. 214, inciso III, alínea "a", do Regimento Interno, o recolhimento da dívida aos cofres do Tesouro Nacional, atualizada monetariamente desde a data deste acórdão até a do efetivo recolhimento, se paga após o vencimento, na forma da legislação em vigor;
9.5 autorizar, desde logo, se requerido, com fundamento no art. 28, inciso I, da Lei nº 8.443, de 1992, c/c o art. 217, §§ 1º e 2º do Regimento Interno, o parcelamento das dívidas referidas nos itens 9.3 e 9.4 em até 36 parcelas, incidindo, sobre cada parcela, corrigida monetariamente, os correspondentes acréscimos legais, fixando-lhe o prazo de quinze dias, a contar do recebimento da notificação, para comprovar o recolhimento da primeira parcela, e de trinta dias, a contar da parcela anterior, para comprovar os recolhimentos das demais parcelas, devendo incidir, sobre cada valor mensal da dívida referida no item 9.3 os juros de mora devidos, na forma prevista na legislação em vigor, alertando o responsável de que a falta de comprovação do recolhimento de qualquer parcela importará o vencimento antecipado do saldo devedor, nos termos do § 2º do art. 217 do Regimento Interno;
9.6 autorizar, desde logo, a cobrança judicial das dívidas, nos termos do art. 28, inciso II, da Lei nº 8.443, de 1992, caso não atendida a notificação;
9.7 enviar cópia deste acórdão a Edson Luiz de Oliveira, ao Instituto Nacional de Desenvolvimento Profissional à Secretaria de Políticas Públicas de Emprego do Ministério da Economia - SPPE/ME, para ciência, informando-os de que seu inteiro teor, incluindo relatório e voto que o fundamentam, pode ser acessado em www.tcu.gov.br/acordaos;
9.8 enviar cópia deste acórdão, acompanhado do relatório e do voto que o fundamentam, à Procuradoria da República no Pará, informando-a de que o inteiro teor da deliberação pode ser acessado em www.tcu.gov.br/acordaos.
HISTÓRICO
2.	Trata-se de tomada de contas especial instaurada em desfavor de Edson Luiz de Oliveira, ex-prefeito municipal de Bragança/PA (gestão 2009-2012) , em razão da impugnação parcial das despesas realizadas com recursos repassados pela Secretaria de Políticas Públicas de Emprego (SPPE) , do Ministério do Trabalho e Emprego (MTE) , no âmbito do Plano de Implementação do Projovem Trabalhador - Juventude Cidadã 46958.001020/2009-36, com vigência entre 18/12/2009 e 18/6/2011.
2.1.	Os recursos totalizaram R$ 890.330,00, sendo R$ 845.813,50 de responsabilidade da União e R$ 44.516,50 correspondente à contrapartida municipal.
2.2.	No âmbito do Tribunal, foram realizadas citações do gestor municipal e do Instituto Nacional de Desenvolvimento Profissional (IDP) , organização contratada para execução do objeto, em razão das seguintes condutas (ofícios às peças 16 e 17) :
Conduta irregular 1 (Ex-prefeito e IDP) : não comprovação da boa e regular aplicação dos recursos públicos federais, pela não apresentação na prestação de contas de documentação que comprovasse a efetiva realização dos cursos de capacitação sócio-econômica no âmbito da execução do Plano de Implementação do Projovem Trabalhador - Juventude Cidadã em Bragança (PA) , tais como fichas de inscrição dos treinandos, lista de frequência com assinatura diária dos alunos, diário de classe, recibo de vale transporte e alimentação (quando for o caso) e recibo de entrega do material pedagógico dos cursos ministrados aos jovens, documentos estes elencados na Cláusula IX-item 9.1.17 do Contrato Administrativo PMB 015/2010 e apontados pela Nota Técnica SPPE 645/2014 e Relatório 4/2016 do Tomador de Contas da SPPE como liames para comprovação do nexo causal entre esses gastos e os recursos federais repassados, causando a impugnação parcial das despesas efetuadas na execução daquele contrato firmado entre os responsáveis mencionados no item 17-I desta instrução do TCU; 
Conduta irregular 2 (Ex-prefeito) : não comprovação da boa e regular aplicação dos recursos públicos federais, pela execução de despesas não previstas no Plano de Aplicação, campo natureza da despesa "Despesa de Gestão de Apoio" e campo "MTE" (peça 1, p. 77) , do Plano de Implementação do Projovem Trabalhador ou as despesas já haviam sido satisfeitas com o valor da contrapartida a cargo do Ente Executor, referindo-se aos documentos fiscais e de demais despesas (diárias, passagens, etc.) apresentadas pelo responsável em 20/11/2015 (peça 2, p 134-200, peça 3, p. 3-200 e peça 4, peça 4-189) , com exceção das despesas acatadas pelo SPPE e discriminadas conforme item 8-"a" da instrução de citação do TCU; 
Dispositivos infringidos: Constituição Federal (art. 70, parágrafo único) , Lei 8.443/1992 (art. 8º) , art. 66 do Decreto 93.872/1986, art. 93 do Decreto-lei 200/1967, Lei 8.666/1993, no que couber, Portaria MTE 991/2008, Termo do Plano de Implementação do Projovem Trabalhador - Juventude Cidadão. 
2.3.	Regularmente citados, os responsáveis se mantiveram silentes, caracterizando-se a revelia. A unidade técnica de origem propôs julgar as contas irregulares, com imputação de débitos e multas.
2.4.	O MPTCU dissentiu apenas quanto à responsabilização do instituto, uma vez que sua atribuição em contrato era manter os registros contábeis e documentos de execução das atividades pelo prazo de cinco anos, e ante a superação de tal lapso temporal, restou prejudicado exigir a documentação da entidade. Ademais, destacou que as falhas na prestação de contas ensejam presunção de dano em relação a quem deveria ter prestado corretamente.
2.5.	O Tribunal acolheu o parecer do MPTCU (peça 63) e julgou irregulares as contas do ex-prefeito de Bragança/PA, com imputação de débitos e multa.
2.6.	Nesta oportunidade, examina-se recurso de revisão do responsável.
ADMISSIBILIDADE
3.	O exame preliminar de admissibilidade às peças 109-110 - acolhido pelo Exmo. Ministro-Relator ad quem em despacho à peça 113 - concluiu por conhecer do recurso, sem concessão de efeito suspensivo, por falta de amparo legal.
MÉRITO
4.	Delimitação
4.1.	Constitui objeto deste exame avaliar se:
i) ocorreu prescrição nos autos; e
ii) os documentos juntados ao recurso são suficientes para afastar o débito imputado ao recorrente.
5.	Da prescrição
5.1.	Por representar matéria de ordem pública, entende-se adequado examinar o tema de ofício a partir do novo entendimento exarado pelo STF.
Análise
5.2.	Não há que se falar em prescrição no caso concreto, nos termos da nova Resolução TCU 344/2022.
5.3.	Ao julgar o RE 636.886, o STF conferiu nova interpretação ao art. 37, § 5º, da Constituição Federal, fixando a tese de que "é prescritível a pretensão de ressarcimento ao erário fundada em decisão de Tribunal de Contas".
5.4.	Para adequar esse entendimento ao Tribunal, foi editada a Resolução TCU 344/2022, que estabeleceu os critérios para examinar a prescrição nos processos de controle externo. Em especial, foi adotado o rito da Lei 9.873/1999, na linha dos recentes pronunciamentos do STF.
5.5.	Adotando-se as premissas fixadas pela resolução ao caso concreto, observa-se que não teria ocorrido prescrição. Para tanto, é preciso considerar os seguintes parâmetros: 
a) Termo inicial: 	
5.6.	A prescrição se opera no instante em que se caracteriza a desídia do titular do direito que, embora já pudesse agir, deixou transcorrer o prazo sem pleitear a reparação do dano sofrido. E a desídia do titular do direito é aferida de acordo com balizas próprias (termo inicial, prazo, causas suspensivas e interruptivas) , não necessariamente coincidentes com o momento do surgimento do dano.
5.7.	Nos termos do artigo 4º da Resolução TCU 344/2022, o prazo de prescrição será contado:
I - da data em que as contas deveriam ter sido prestadas, no caso de omissão de prestação de contas;
II - da data da apresentação da prestação de contas ao órgão competente para a sua análise inicial;
III - do recebimento da denúncia ou da representação pelo Tribunal ou pelos órgãos de controle interno, quanto às apurações decorrentes de processos dessas naturezas;
IV - da data do conhecimento da irregularidade ou do dano, quando constatados em fiscalização realizada pelo Tribunal, pelos órgãos de controle interno ou pelo próprio órgão ou entidade da Administração Pública onde ocorrer a irregularidade;
V - do dia em que tiver cessado a permanência ou a continuidade, no caso de irregularidade permanente ou continuada.
5.8.	No caso dos autos, observa-se que a vigência do projeto se deu entre 18/12/2009 a 18/6/2011, com apresentação da prestação de contas final em 18/8/2011, nos termos do ofício de peça 1, p. 142. No entanto, foram solicitadas documentações complementares em 31/8/2011 (peça 2, p. 13) , 11/11/2011 (peça 2, p. 18-19) e 20/12/2012 (peça 2, p. 32-33) . 
5.9.	O atendimento ao último pedido do órgão concedente se deu em 2/1/2013, data a ser considerada como termo inicial da prescrição. 
b)  Prazo: 
5.10.	O artigo 2º da Resolução TCU 344/2022 apresenta prazo geral de cinco anos para prescrição da pretensão punitiva e de ressarcimento, enquanto o artigo 3º prevê prazo especial estabelecido na Lei 9.873/1999 (artigo 1º, § 2º) , a saber: "quando o fato objeto da ação punitiva da Administração também constituir crime, a prescrição reger-se-á pelo prazo previsto na lei penal". Neste último caso, deve haver recebimento de denúncia na esfera criminal sobre os mesmos fatos.
5.11.	À primeira vista, os atos irregulares não se caracterizam como crime. 
c) Interrupções da contagem do prazo: 
5.12.	Nos termos do artigo 5º da Resolução TCU 344/2022, a prescrição se interrompe:
I - pela notificação, oitiva, citação ou audiência do responsável, inclusive por edital;
II - por qualquer ato inequívoco de apuração do fato;
III - por qualquer ato inequívoco de tentativa de solução conciliatória;
IV - pela decisão condenatória recorrível.
5.13.	A prescrição pode se interromper mais de uma vez por causas distintas ou por uma mesma causa desde que, por sua natureza, essa causa seja repetível no curso do processo. 
5.14.	Nos termos do artigo 6º da Resolução TCU 344/2022, aproveitam-se as causas interruptivas ocorridas em processo diverso, quando se tratar de fato coincidente ou que esteja na linha de desdobramento causal da irregularidade ou do dano em apuração. Essa regra se aplica aos processos de jurisdicionados do TCU, como órgão concedente dos recursos ou órgão de controle interno, quando se tratar de fato coincidente ou que esteja na linha de desdobramento causal da irregularidade ou do dano em apuração.
5.15.	Com base nessas orientações, as causas interruptivas indicadas abaixo evidenciam que a prescrição não teria ocorrido:
i) 11/9/2017, data da citação do responsável no Tribunal (peças 49 e 51) ;
ii) 8/9/2019, após instrução técnica conclusiva que examina o mérito das contas (peças 60-62) ; e 
iii) 25/5/2021, data da sessão de julgamento do acórdão recorrido (peça 65) .
d) Da prescrição intercorrente: 
5.16.	Nos termos do artigo 8º da Resolução TCU 344/2022, opera-se a prescrição intercorrente se o processo ficar paralisado por mais de três anos, aguardando julgamento ou despacho, sem prejuízo de apurar a responsabilidade funcional decorrente da paralisação. 
5.17.	A incidência da prescrição intercorrente pressupõe a existência de um processo paralisado, razão pela qual qualquer ato que esteja ligado à cadeia de produção da decisão final e que rompe com eventual inércia afasta a incidência da prescrição intercorrente.  
5.18.	É suficiente, para tanto, a prática de atos que contribuem para o exame do processo (como a juntada de documentos, evidências, cálculos) , não sendo juridicamente exigível uma maior relevância do ato processual em si (essa relevância está associada à prescrição principal, e não à intercorrente) .
5.19.	No caso concreto, as próprias causas de interrupção e de suspensão elencadas anteriormente nesta instrução permitem aferir que não ocorreu prescrição intercorrente nos autos.
6. 	Dos documentos juntados ao recurso
6.1.	O recorrente colaciona documentos que entende serem aptos a comprovar a regular aplicação dos recursos fiscalizados.
6.2.	De início, argumenta que a documentação pendente estava nos arquivos públicos, mas não teve acesso por questões políticas e pela sucessão de governo a partir de 2013. Assim, afirma que somente nesta oportunidade teve acesso aos seguintes documentos: i) fichas de inscrição dos treinandos, ii) lista de frequência com assinatura diária dos alunos, iii) diário de classe, e iv) recibo de entrega do material pedagógico dos cursos ministrados aos jovens.
6.3.	Destaca que esses seriam documentos supervenientes com eficácia para modificar o julgamento das contas, nos termos do artigo 288, inciso III, do Regimento Interno/TCU.
6.4.	Discorda, por fim, das análises técnicas do Tribunal que impugnou parte das despesas do projeto, que não estavam previstas no Plano de Implementação do Projovem ou que foram pagos com valor da contrapartida.
Análise
6.5.	Sem razão ao recorrente.
6.6.	Por relevante, cabe rememorar as condutas irregulares que ensejaram a condenação do responsável (ofício à peça 16) :
Conduta irregular 1: não comprovação da boa e regular aplicação dos recursos públicos federais, pela não apresentação na prestação de contas de documentação que comprovasse a efetiva realização dos cursos de capacitação sócio-econômica no âmbito da execução do Plano de Implementação do Projovem Trabalhador - Juventude Cidadã em Bragança (PA) , tais como fichas de inscrição dos treinandos, lista de frequência com assinatura diária dos alunos, diário de classe, recibo de vale transporte e alimentação (quando for o caso) e recibo de entrega do material pedagógico dos cursos ministrados aos jovens, documentos estes elencados na Cláusula IX-item 9.1.17 do Contrato Administrativo PMB 015/2010 e apontados pela Nota Técnica SPPE 645/2014 e Relatório 4/2016 do Tomador de Contas da SPPE como liames para comprovação do nexo causal entre esses gastos e os recursos federais repassados, causando a impugnação parcial das despesas efetuadas na execução daquele contrato firmado entre os responsáveis mencionados no item 17-I desta instrução do TCU; 
Conduta irregular 2: não comprovação da boa e regular aplicação dos recursos públicos federais, pela execução de despesas não previstas no Plano de Aplicação, campo natureza da despesa "Despesa de Gestão de Apoio" e campo "MTE" (peça 1, p. 77) , do Plano de Implementação do Projovem Trabalhador ou as despesas já haviam sido satisfeitas com o valor da contrapartida a cargo do Ente Executor, referindo-se aos documentos fiscais e de demais despesas (diárias, passagens, etc.) apresentadas pelo responsável em 20/11/2015 (peça 2, p 134-200, peça 3, p. 3-200 e peça 4, peça 4-189) , com exceção das despesas acatadas pelo SPPE e discriminadas conforme item 8-"a" da instrução de citação do TCU; 
6.7.	Em seu recurso, o recorrente limita-se a afirmar que teve acesso somente nesta oportunidade e juntou ao processo os documentos faltantes na prestação de contas, mencionados na Conduta Irregular 1 do ofício de citação: fichas de inscrição dos treinandos, lista de frequência com assinatura diária dos alunos, diário de classe e recibos de entrega do material pedagógico. Assim, sustenta que restaria comprovada a regular a aplicação dos recursos públicos.
6.8.	O recorrente colaciona ao seu recurso (peças 99 e 108 dos autos) documentos que não se prestam a comprovar regular aplicação dos recursos. Junta, em verdade, informações de entrega, por doação, de kits de manicure e pedicure e kits de construção e reparos. Todos os documentos foram assinados em 8/1/2011 e informam que as doações são decorrentes de um convênio firmado entre o MTE e a prefeitura municipal de Bragança/PA. Ressalte-se que nos presentes autos avalia-se recursos repassados pela Secretaria de Políticas Públicas de Emprego (SPPE) , do Ministério do Trabalho e Emprego (MTE) , no âmbito do Plano de Implementação do Projovem Trabalhador - Juventude Cidadã 46958.001020/2009-36.
6.9.	Na peça 99, p. 2, consta inicialmente a lista das beneficiárias das doações dos kits de beleza e estética (manicure e pedicure) . Na sequência, nas peças 99 a 103, são juntados os recibos de doação assinados por cada beneficiária, juntamente com os termos individuais de doação.
6.10.	Nos termos de doação e nos recibos, verifica-se que os kits em referência foram doados pela empresa S.C. Massias (CNPJ 04.674.478/0001-58) .
6.11.	Do mesmo modo, na peça 104, p. 2, consta inicialmente a lista dos beneficiários com o kit construção e reparos. Na sequência, nas peças 104 a 108 são juntados os recibos de doação assinados por cada beneficiário, juntamente com os termos individuais de doação.
6.12.	Dessa vez, pelos termos de doação e pelos recibos, verifica-se que os kits foram doados pela empresa V.A.B. Virgulino (CNPJ 07.275.164/0001-70) .
6.13.	A apresentação de documentos que informam doação de kits não representa elementos aptos a justificar a regular aplicação dos recursos públicos. A propósito, como se tratam de doações de empresas privadas, não representam despesas realizadas pela administração pública, mas atos de mera liberalidade praticados por particulares.
6.14.	A desorganização dos documentos de prestação de contas dificulta o exame das alegações do responsável.
6.15.	Compulsando os autos, no plano de aplicação dos recursos (peça 1, p. 77) , há descrição de despesa de qualificação "3390.39 - serviços de terceiros - pessoa jurídica", no total de R$ 774.200,00, que inclui a contratação de entidade especializada no segmento de qualificação, responsável por: pagamento de instrutor e encargos, material pedagógico, lanche e transporte.
6.16.	Caso o responsável queira associar os kits de construção e reparo e os kits de beleza e estética como material pedagógico dos cursos do plano Projovem Trabalhador, o que não fica claro pela peça recursal, de plano os documentos não se mostram aptos a justificar despesas públicas, uma vez que foram doados aos beneficiários. Não há notas fiscais que comprovem o uso de verba pública na aquisição dos produtos.
6.17.	De qualquer modo, compulsando os autos, considerando o termo de referência do Pregão 10/2010-CPL/PMB/SEMTRAPS, certame realizado para contratação de empresa especializada em capacitação e qualificação (peça 4, p. 9-21) , a previsão era a prestação de cursos de capacitação em diversas áreas, o fornecimento de livros, de transporte e de alimentação, e a entrega de material pedagógico, composto por (peça 4, p. 22) :

	Material Pedagógico Projovem Trabalhador

	Material Pedagógico
	Unidade
	Quantidade para 6 meses

	Apagador para quadro branco
	Und
	42

	Caneta para quadro branco
	Und
	84

	Cartolina
	Fl
	600

	Papel 40k
	Fl
	600

	Papel com pauta
	Und
	1.800

	Giz branco
	Cx
	6

	Apagador para giz branco
	Und
	42

	EVA
	Fl
	180

6.18.	Portanto, não havia previsão de que a empresa contratada deveria fornecer kits de beleza e estética, e kits de construção e reparos, com materiais necessários ao exercício das profissões. Ao final, a empresa contratada para a prestação destes serviços foi a IDP Instituto Nacional de Desenvolvimento Profissional (peça 4, p. 132-141) .
6.19.	Verifica-se também dos autos que a empresa S. C. Massias ME (CNPJ 04.674.478/0001-58) , doadora de um dos kits, foi uma das vencedoras do Convite 17/2010, para fornecer "kit estudantil, uniforme, materiais de expediente confeccionado e limpeza, e gêneros alimentícios" (homologação à peça 2, p. 5) . Na relação de pagamentos da prestação de contas (peça 1, p. 150, item 20) , a empresa S.C. Massias ME recebeu o valor de R$ 2.759,24. 
6.20.	Não consta dos autos, no entanto, a nota fiscal ou recibo que ateste os serviços ou bens prestados (informação ratificada pela coordenação-geral de contratos e convênios do Ministério do Trabalho e Emprego à peça 2, p. 76) . Foi possível localizar apenas a nota de empenho (peça 2, p. 172) , que relaciona o valor pago à empresa com materiais de limpeza.
6.21.	Em relação à "kit estudantil", foi possível localizar a nota fiscal emitida por outra empresa, Grapel S.C. Pereira Ribeiro, em 16/6/2010 (peça 2, p. 152-153) . O kit foi descrito na nota fiscal como: 1 mochila padronizada, 1 caderno brochurão, 1 lápis, 1 borracha e uma caneta. Diverge, do mesmo modo, dos materiais doados e juntados ao recurso.
6.22.	De todo o exposto, não é possível associar os documentos juntados ao recurso (kits doados por empresas privadas) com as despesas do Plano Projovem Trabalhador.
6.23.	Ainda que fosse possível associar os documentos a algum item de despesa, não seria possível considerá-los isoladamente para comprovar o alcance das metas do Plano Projovem Trabalhador. Com efeito, não bastaria a mera distribuição de kits, mas sim a efetiva realização dos cursos, o que só seria comprovado com os documentos solicitados no ofício citatório do gestor, que incluía: fichas de inscrição dos treinandos, lista de frequência com assinatura diária dos alunos, diário de classe e recibos de entrega do material pedagógico.
6.24.	A partir dos elementos dos autos e os documentos juntados ao recurso, portanto, remanesce a ausência de comprovação da regular aplicação dos recursos repassados à prefeitura municipal de Bragança/PA para o Plano de Implementação do Projovem Trabalhador - Juventude Cidadã, entre os anos de 2009 a 2011.
6.25.	Por fim, o recorrente discorda de forma genérica das análises técnicas do Tribunal que impugnou parte das despesas do projeto, que não estavam previstas no Plano de Implementação do Projovem ou que foram pagos com valor da contrapartida.
6.26.	Nesse aspecto, a peça recursal carece de fundamentos fáticos e jurídicos que infirmem as conclusões adotadas pela decisão recorrida, o que inviabiliza o exame do argumento.
CONCLUSÃO
7. 	Com base nos elementos dos autos, conclui-se que a possibilidade de ressarcimento ao Erário e a pretensão punitiva do Tribunal não estaria prescrita com base na Resolução TCU 344/2022.
7.1.	No mérito, os argumentos e documentos juntados pelo recorrente não se mostram aptos a comprovar regular aplicação dos recursos públicos sob sua gestão, remanescendo o débito imputado pela decisão recorrida.
PROPOSTA DE ENCAMINHAMENTO
8.	Ante o exposto, submete-se o presente exame à consideração superior, propondo-se, com fundamento nos artigos 32, inciso III, e 35 da Lei 8.443/1992:
a) conhecer do recurso e, no mérito, negar-lhe provimento;
b) dar ciência da decisão ao recorrente, à Secretaria de Políticas Públicas de Emprego do Ministério da Economia (SPPE/ME) e à Procuradoria da República no Estado do Pará.
É o relatório.

Kamila Conceição Barbosa Silva (OAB/PA 26355).

Procurador Júlio Marcelo de Oliveira.

RECURSO DE REVISÃO. CONHECIMENTO. AUSÊNCIA DE PRESCRIÇÃO. NÃO COMPROVAÇÃO DA REGULAR APLICAÇÃO DOS RECURSOS. NEGATIVA DE PROVIMENTO. MANUTENÇÃO DAS CONTAS IRREGULARES. DÉBITO. MULTA.

TOMADA DE CONTAS ESPECIAL (TCE)

Secretaria de Recursos (Serur).

Examino recurso de revisão interposto por Edson Luiz de Oliveira, ex-prefeito de Bragança/PA (gestão 2009-2012) , contra o Acórdão 7961/2021-TCU-Segunda Câmara, por meio do qual o TCU julgou irregulares as contas do responsável, imputou-lhe o débito apurado e aplicou-lhe multa.
A condenação é decorrente de Tomada de Contas Especial instaurada pelo Ministério do Trabalho e Emprego contra o ex-prefeito, em vista da impugnação parcial das despesas realizadas com recursos repassados à municipalidade, no âmbito do Plano de Implementação do Projovem Trabalhador - Juventude Cidadã (46958.001020/2009-36) , com vigência entre 18/12/2009 e 18/6/2011.
O agora recorrente, revel à época, foi condenado por não apresentar na prestação de contas documentação que comprovasse a efetiva realização dos cursos de capacitação socioeconômica, tais como fichas de inscrição dos treinandos, lista de frequência com assinatura diária dos alunos, diário de classe, recibo de vale transporte e alimentação e recibo de entrega do material pedagógico dos cursos ministrados aos jovens. Além disso, foram executadas despesas não previstas no plano de aplicação do programa, consoante detalhado no relatório que fundamentou a decisão recorrida.
Nesta etapa, o Sr. Edson Luiz de Oliveira apresenta documentos que entende serem aptos a comprovar a regular aplicação dos recursos transferidos. Argumenta que a documentação pendente estava nos arquivos públicos e que não teve acesso a eles por questões políticas e pela sucessão de governo a partir de 2013.
Afirma que somente nesta oportunidade teve acesso a: i) fichas de inscrição dos treinandos; ii) lista de frequência com assinatura diária dos alunos; iii) diário de classe; e iv) recibo de entrega do material pedagógico dos cursos ministrados aos jovens. Alega que esses documentos seriam supervenientes, com eficácia para modificar o julgamento das contas, nos termos do art. 288, inciso III, do Regimento Interno/TCU.
Por fim, o ex-prefeito discorda de forma genérica das conclusões técnicas do Tribunal que impugnaram parte das despesas do projeto, por não estarem previstas no Plano de Implementação do Projovem ou por terem sido pagas com valor da contrapartida. Afirmou apenas que "os documentos estão acobertados de boa fé e se voltaram para o atingimento dos objetivos do convênio em questão", de modo que seria necessária "uma reanálise dos mesmos".
A peça foi analisada pela Unidade de Auditoria Especializada em Recursos (AudRecursos) que, em pareceres uníssonos, propôs rejeitar o recurso, mantendo a decisão anterior inalterada. A unidade técnica concluiu que as peças juntadas não são capazes de demonstrar a regular execução das despesas.
O Ministério Público junto ao TCU (MPTCU) , representado nos autos pelo Procurador Júlio Marcelo, manifestou-se de acordo com a proposta.
II
Inicialmente, proponho conhecer o recurso, conforme exame de admissibilidade precedente (peças 109, 110 e 113) , nos termos do art. 35, inciso III, da Lei 8.443/92, c/c o art. 288 do RI/TCU. Quanto ao mérito, acompanho as propostas uníssonas da Unidade de Auditoria Especializada em Recursos e do Ministério Público junto ao TCU de negar-lhe provimento e adoto suas análises como minhas razões de decidir.
Em resumo, o recorrente intentou afastar o débito imputado apresentando novos documentos cujo acesso lhe havia sido negado por questões políticas. Contudo, a documentação juntada pelo ex-prefeito não é suficiente para afastar as irregularidades e, por consequência, o débito.
Em síntese, os documentos trazidos não se relacionam ao objeto do programa. Trata-se de cópias, por vezes com a qualidade reprográfica comprometida, de recibos de doações de kits de manicure e pedicure e de construção e reparo, sem qualquer organização ou orientação que permita relacionar essas doações com o objeto do Projovem.
Não há prova nem mesmo de que as despesas descritas teriam sido realizadas com dinheiro público, pois os recibos indicam que o material teria sido doado por empresas privadas.
Além disso, o objeto acordado não previa o fornecimento de tais kits de manicure e pedicure e de construção, apenas de material pedagógico (caneta, cartolina, papel, giz, EVA, apagador...) . E, ainda que se quisesse associar a entrega de tais kits a capacitações profissionais, seria necessário demonstrar que foram lecionados cursos nessas áreas, o que não foi feito.
No tocante às despesas inquinadas, a unidade técnica enfatiza que o recorrente discordou de forma apenas genérica das análises deste Tribunal, concluindo que a peça recursal deveria ter apresentado fundamentos fáticos e jurídicos que infirmem as conclusões adotadas na decisão recorrida, mas não o fez.
Concordo. Para que as despesas inquinadas fossem consideradas como regulares, caberia ao recorrente demonstrar que estariam sim abarcadas pelo objeto do Programa e que já não haviam sido pagas com recursos da contrapartida.
Por último, informo que a unidade técnica analisou também, de ofício, a eventual ocorrência de prescrição das pretensões punitivas e de ressarcimento, tendo concluído que não se operou no presente caso (peça 115, p. 4-5) .
Nesses termos, acompanho entendimento da AudRecursos e do MPTCU de que o recorrente não logrou comprovar a boa e regular aplicação dos recursos públicos repassados, de modo que não deve ser afastados o débito e a multa a ele imputados. Proponho, por conseguinte, negar provimento ao recurso de revisão.
	Diante do exposto, voto para que seja adotada a minuta de deliberação que ora trago ao exame deste Colegiado.
TCU, Sala das Sessões, em 15 de fevereiro de 2023.
Ministro VITAL DO RÊGO 
Relator